【裁判字號】    99,訴,270
【裁判日期】    990423
【裁判案由】    偽造文書等
【裁判全文】
臺灣彰化地方法院刑事判決               99年度訴字第270號
公  訴  人  臺灣彰化地方法院檢察署檢察官
被      告  乙○○
上列被告因竊盜等案件，經檢察官提起公訴（98年度偵字第1002
1 號），本院依簡式審判程序判決如下：
    主    文
乙○○竊盜，處有期徒刑月，如易科罰金，以新臺幣壹仟元折
算壹日；又行使偽造私文書，足生損害於他人，處有期徒刑月
，如易科罰金，以新臺幣壹仟元折算壹日，未扣案已交付予山隆
加油站之信用卡簽帳單商店存根聯上偽造之「甲○○」署押壹枚
沒收；又行使偽造私文書，足生損害於他人，處有期徒刑月，
如易科罰金，以新臺幣壹仟元折算壹日，未扣案已交付予臺灣大
哥大特約服務中心之信用卡簽帳單商店存根聯上偽造之「甲○○
」署押貳枚沒收。應執行有期徒刑陸月，如易科罰金，以新臺幣
壹仟元折算壹日，緩刑年，未扣案已交付予山隆加油站之信用
卡簽帳單商店存根聯上偽造之「甲○○」署押壹枚、已交付予臺
灣大哥大特約服務中心之信用卡簽帳單商店存根聯上偽造之「甲
○○」署押貳枚，均沒收。
    犯罪事實及理由
一、本件犯罪事實，除補充乙○○在臺灣大哥大特約服務中心簽
    署信用卡消費簽帳單時，係在同一簽帳單上接續偽造「甲○
    ○」署押2 枚外，認均與檢察官起訴書之記載相同，茲引用
    之（如附件）。
二、本件證據，除增列被告乙○○於本院準備程序及審理時之自
    白外認均與檢察官起訴書之記載相同，茲引用如上附件。
三、本案被告乙○○所犯係死刑、無期徒刑、最輕本刑為3 年以
    上有期徒刑以外之罪，其於準備程式就前揭被訴事實為有罪
    之陳述，經受命法官告知簡式審判程式之旨，並聽取其與公
    訴人之意見後，本院認無不得或不宜改依簡式審判程式進行
    之處，爰依刑事訴訟法第273 條之1 第1 項、第284 條之1
    ，裁定由受命法官獨任進行簡式審判程式。
四、被告乙○○以竊得之告訴人甲○○所有信用卡分別刷卡加油
    及購買行動電話機具（未取得行動電話機具而未遂），並在
    信用卡簽帳單上偽造告訴人甲○○之簽名而偽造私文書，復
    持以行使，所犯行使偽造私文書罪與詐欺取財罪（加油部分
    ）、行使偽造私文書罪與詐欺取財未遂罪（購買行動電話機
    具部分），均係一行為觸犯數罪名，均屬想像競合犯，各應
    從一重之行使偽造私文書罪處斷。又被告各次行使偽造私文
    書之行為，同時侵害告訴人甲○○、荷蘭銀行及各該特約商
    店之法益，為同種想像競合犯，各應從一重處斷。被告所犯
    普通竊盜罪1 罪與行使偽造私文書2 罪等共3 罪，罪名或犯
    意各別，行為互殊，應予分論併罰。至公訴人起訴書雖認被
    告所犯普通竊盜罪、二次行使偽造私文書罪、詐欺取財罪、
    詐欺取財未遂罪共5 罪，犯意個別、行為互異，均應予分論
    併罰，尚有誤會。
五、量刑理由：
    爰審酌被告前僅有於民國89年間因施用毒品案件經送觀察、
    勒戒之前科，且雖其於98年11月間雖經警方以施用毒品案件
    報告檢察官偵辦，但因經鑑驗其尿液並無毒品代謝物之反應
    ，業經檢察官為不起訴處分確定，有臺灣高等法院被告前案
    紀錄表及臺灣彰化地方法院檢察署檢察官不起訴處分書在卷
    可按，可徵被告陳稱其已無施用毒品之行為，應堪採信，則
    被告素行尚可；而被告本次係因積欠他人債務，又缺錢花用
    ，於深夜行經犯案地點時，發現告訴人甲○○將小提包遺忘
    放置在停放於屋前騎樓之機車上，一時萌生貪念，始動手竊
    盜；又其嗣雖盜刷甲○○之信用卡消費，偽造持卡人之簽名
    ，致損及告訴人、發卡銀行及特約商店之權益，並影響金融
    交易秩序，但盜刷信用卡筆數僅2 筆，因此詐得之財物僅值
    新臺幣（下同）50元，再參酌其犯後始終坦承犯行、態度良
    好等一切情狀，各量處如主文所示之刑、均諭知易科罰金之
    折算標準，並定其應執行之刑及諭知易科罰金之折算標準。
    又被告前未曾因故意犯罪受有期徒刑以上刑之宣告，有上揭
    臺灣高等法院被告前案紀錄表在卷可憑，其因一時未能深思
    熟慮，致為本件犯行，犯罪情節尚未至無可原宥之程度，且
    犯後不但坦承犯行，並捐助財團法人彰化縣私立青山社會福
    利慈善事業基金會附設愛加倍身心障礙養護家園等四家慈善
    機構共2,000 元之捐款，有捐款收據4 紙附卷可稽，頗見悔
    悟之意，而告訴人亦具狀表示願意原諒被告，給被告自新之
    機會，亦有告訴人之陳述狀在卷可憑，本院認被告經此偵審
    程序，當知警惕守法，而無再犯之虞，是上開對被告所宣告
    之刑，應以暫不執行為適當，爰併予宣告緩刑3 年，以啟自
    新。
六、沒收：
    按被告用以詐欺取財之偽造書類，既已交付予被害人收受，
    則該物非屬被告所有，除偽造書類上偽造之印文、署押，應
    依刑法第219 條予以沒收外，依同法第38條第3 項之規定，
    即不得再對各該書類諭知沒收（最高法院43年臺上字第747
    號判例意旨參照）。查被告於山隆加油站及臺灣大哥大特約
    服務中心刷卡消費時所偽造之各該信用卡簽帳單商店存根聯
    ，因均已交付特約商店以行使，非被告所有，自不得予以宣
    告沒收，惟在交付予山隆加油站、臺灣大哥大特約服務中心
    之信用卡簽帳單商店存根聯上偽造之「甲○○」署押各1 枚
    、2 枚（均一式二聯，僅商店存根聯需持卡人簽名，另一聯
    即持卡人存根聯不需簽名，亦無複寫），不問屬於犯人與否
    ，均應依刑法第219 條之規定，分別於各該次犯行之罪項下
    宣告沒收。
七、應依刑事訴訟法第273 條之1 第1 項，第299 條第1 項前段
    、第310 條之2 、第454 條第2 項，刑法第216 條、第210
    條、第320 條第1 項、第339 條第1 項、第3 項、第55條、
    第51條第5 款、第41條第1 項前段、第74條第1 項第1 款、
    第219 條，刑法施行法第1 條之1 第1 項、第2 項前段，判
    決如主文。
八、如不服本件判決，得自收受送達之日起10日內，向本院提起
    上訴。
本案經檢察官王元郁到庭執行職務。
中    華    民    國    99    年    4     月    23    日
                  刑事第四庭    法  官  吳永梁
以上正本證明與原本無異。
如不服本判決應於收受判決後10日內向本院提出上訴書狀，並應
敘述具體理由；其未敘述上訴理由者，應於上訴期間屆滿後20日
內向本院補提理由書(均須按他造當事人之人數附繕本)「切勿逕
送上級法院」。
告訴人或被害人對於判決如有不服具備理由請求檢察官上訴者，
其上訴期間之計算係以檢察官收受判決正本之日期為準。
中    華    民    國    99    年    4     月    23    日
                                書記官  許原嘉
附錄論罪科刑法條全文：
中華民國刑法第320條
意圖為自己或第三人不法之所有，而竊取他人之動產者，為竊盜
罪，處5 年以下有期徒刑、拘役或5 百元以下罰金。
意圖為自己或第三人不法之利益，而竊佔他人之不動產者，依前
項之規定處斷。
前二項之未遂犯罰之。
中華民國刑法第216條
行使第210 條至第215 條之文書者，依偽造、變造文書或登載不
實事項或使登載不實事項之規定處斷。
中華民國刑法第210條
偽造、變造私文書，足以生損害於公眾或他人者，處5 年以下有
期徒刑。
中華民國刑法第339條
意圖為自己或第三人不法之所有，以詐術使人將本人或第三人之
物交付者，處5 年以下有期徒刑、拘役或科或併科1 千元以下罰
金。
以前項方法得財產上不法之利益或使第三人得之者，亦同。
前二項之未遂犯罰之。

司法院資訊處製作；財團法人民間司法改革基金會備份。
